臺灣高等法院交通事件裁定　　　　　　 94年度交抗字第215號
抗　告　人
即受處分人　甲○○
上列抗告人因違反道路交通管理處罰條例案件，不服臺灣基隆地
方法院，中華民國94年1月25日所為裁定（93年度交聲字第261號
），提起抗告，本院裁定如下：
    主  文
原裁定及原處分均撤銷。
甲○○不罰。
    理  由
一、原裁定意旨略以：異議人即受處分人甲○○於民國91年6 月
    23日上午8時26分許，駕駛CY-1415自用小客車，行經國道1
    號高速公路南向18至20公里處，任意變換車道三次以上未使
    用方向燈，為國道公路警察局員警當場攔停，並以受處分人
    違反高速公路交通管制規則第11條及道路交通管理處罰條例
    第33條第1 項之違規行為，因而舉發，因認原處分機關依前
    述道路交通管理處罰條例之規定，處受處分人罰鍰新台幣（
    以下同）六千元，並依同條例第63條第1項第1款之規定，記
    違規一點核無違誤（原處分：交通部公路總局台北區監理所
    基隆監理站基監字第裁42-Z00000000號），因而駁回受處分
    人之異議。
二、抗告意旨略以：
  (一)本件舉發警員所駕駛之警車係在抗告人之右前方，駛入路肩
    ，並非行駛於抗告人之後方。且警員攔停之理由，係抗告人
    使用行動電話，但查覺無理由後，始找理由稱抗告人違規變
    換車道。
  (二)證人警員於法院調查時均以「不記得」回應法院之詢問，而
    警員在第一次申訴回函中，卻用詞肯定，且指證歷歷，顯然
    前後不一。
  (三)爰提起抗告，請求撤銷原裁定。
三、經查：
  (一)交通警察掣單舉發違反道路交通管理處罰條例所列之違規事
    實，本質上為行政機關作成處分過程之一部分，係公務員基
    於職務上之權力，依法就特定之具體事件所為之具公法上效
    果之單方面行政行為，基於公務員為公法上行為具有公信力
    之原則，該行政行為當可被推定為真正，其據以依法處分之
    事實認定亦為正確無誤，惟此係原則上「推定」真正，仍需
    行政機關行政處分之作成過程須無重大瑕疵可指始可。
  (二)本件抗告人遭警員取締之違規時間為91年6月23日8時26分許
    ，而本件裁決日期為93年9 月23日，此有裁決書在卷可憑，
    二者相去二年又三月，時間上之差距甚遠，其原因在於送達
    問題，已經原處分機關查明，且經原裁定敘明，故原處分機
    關在本案處理上有所延誤，可堪認定。
  (三)證人即舉發本件違規之警員蔡國逞於原審證述：「（本件舉
    發過程如何？）91年6 月到現在時間已經太久了，我在執勤
    的時候我自己會錄音，但是時間已久，我的錄音已經不見了
    ，而且時間已經太久了，我沒有辦法回憶當時情形」，「（
    當天你跟異議人有發生爭執，所以異議人沒有簽收，你為何
    會忘記？）如果他違規不是屬實，我們不會開這個單子。我
    現在沒有辦法詳細說明他的舉發過程，但是應該是有這樣的
    事實，我才會開這樣的單。我們平常開單，是攔下來，可能
    用路人同時有多項違規，我們攔停的時候僅會跟他說其中一
    項，之後再跟他說其他的違規，以免引起用路人的反感」（
    見原審卷21頁），故證人蔡國逞於原審調查時對舉發違規之
    過程完全不復記憶。惟查，本件抗告人向原處分機關聲明異
    議時，原處分機關向內政部警政署國道公路警察局第一隊函
    查本件違規申訴案，依第一警察隊函復原處分機關稱：「本
    隊巡邏警員稱：91年6 月23日上午8時25分，行經國道1號高
    速公路南向18公里處，目睹CY-1415 車變換車道未依規定使
    用方向燈或手勢，乃尾隨其後，至20公里處，該車共變換三
    次車道皆未使用方向燈或手勢，巡邏警員乃當場攔停，告知
    違規事實，依法舉發，舉發核無不當，駕駛人吳君拒簽收違
    規單，本隊乃於91年6 月28日以郵局122581掛號函郵務寄發
    吳君，其申訴內容與事實不符」，此有該警察隊93年8 月17
    日公警一交訴字第0930001631號函在原審卷可查（見原審卷
    8 頁），查該函係該警察隊於93年7 月23日接獲原處分機關
    之調查函件後所為之調查，嗣並於93年8 月17日將調查結果
    函復原處分機關，亦即巡邏警員對上開調查之陳述，係於93
    年2月23日至8月17日之間所作成，此距原審於93年11月24日
    開庭調查不到四個月，然巡邏警員在法院調查及原處分調查
    之間記憶相差如此之多，而較之案發時間，原處分機關調查
    之時間更相距近二年，然巡邏警員仍清楚記憶，但至法院調
    查時，巡邏警員完全不能記憶，此一情形有違一般之常規，
    難認原處分機關調查之時，巡邏警員之陳述係據實陳述，因
    此，原處分機關作成行政處分之時所憑以認定之基礎，既有
    上開疑義，其處分之作成即難認無重大之瑕疵。
  (四)綜上所述，本件處分機關於作成行政處分之過程中，確有瑕
    疵可指，此外，本件並無其他相關事證可以佐證抗告人有違
    規行為，自不能以警員執行職務受合法、公正之推定而認定
    抗告人之違規行為屬實，原審未予詳查，以原處分機關所憑
    警員舉發之有瑕疵證言，並參考舉發地點長達二公里，非無
    可能有上開之違規行為等情，認定抗告人之異議無理由而駁
    回抗告人在原審之異議，尚難認適當，抗告人執此指摘原裁
    定不當非無理由，應由本院撤銷原裁定及原處分，並改裁定
    抗告人不罰。
四、據上論結，應依道路交通案件處理辦法第26條，刑事訴訟法
    第413條後段，裁定如主文。
中　　華　　民　　國　　94　　年　　6 　　月　　2 　　日
                  交通法庭審判長法　官  蔡秀雄
　　　　　　　　　　　　　　　　法  官  蘇素娥
　　　　　　　　　　　　　　　　法  官  周占春
以上正本證明與原本無異。
不得再抗告。
                                書記官  葉金發
中　　華　　民　　國　　94　　年　　6 　　月　　3 　　日
